臺灣桃園地方法院民事判決　　　　　　　99年度勞訴字第45號
原　　　告　蕭一俊
訴訟代理人　陳力揚律師
被　　　告　國防部軍備局中山科學研究院
法定代理人　金壽豐
訴訟代理人　林士毓
　　　　　　鍾文俊
　　　　　　李新睿
上列當事人間確認僱傭關係存在事件，本院於民國100 年4 月27
日言詞辯論終結，判決如下：
    主      文
確認原告與被告間僱傭關係存在。
被告應給付原告新台幣柒仟壹佰柒拾玖元，及自民國九十九年五
月一日起至原告復職日止，按月給付原告新台幣參萬零柒佰陸拾
伍元。
訴訟費用由被告負擔。
    事實及理由
壹、程序方面：
一、按原告於判決確定前，得撤回訴之全部或一部。但被告已為
    本案之言詞辯論者，應得其同意。訴之撤回，於期日得以言
    詞向法院或受命法官為之。以言詞所為訴之撤回，應記載於
    筆錄，民事訴訟法第262 條第1 項、第2 項定有明文。本件
    原告起訴訴之聲明第2 項，原係請求被告應給付下述之薪資
    及其利息，嗣於本院審理中具狀不再請求利息，並於本院審
    理中表明撤回利息之請求等語，經被告同意並載明於筆錄（
    見本院卷第87頁、第138 頁）；核屬訴之一部撤回，合於上
    揭規定，應予准許。
二、按確認法律關係之訴，非原告有即受確認判決之法律上利益
    者，不得提起之，民事訴訟法第247 條第1 項前段定有明文
    。所謂即受確認判決之法律上利益，係指法律關係之存否不
    明確，原告主觀上認其在法律上之地位有不安之狀態存在，
    且此種不安之狀態，能以確認判決將之除去者而言（最高法
    院52年台上字第1240號判例參照）。原告主張兩造間僱傭關
    係存在，為被告所否認，是兩造就僱傭關係存在與否即有爭
    執，原告是否應為被告服勞務、可否請領薪資，俱屬不確定
    ，致原告在私法上地位處於不安定之狀態，有受侵害之危險
    ，得以確認判決除去，揆諸上揭說明，原告提起本件確認之
    訴，有即受確認判決之法律上利益。
貳、實體方面：
一、原告主張：
  (一)原告於民國90年9 月1 日起受僱於被告，擔任政戰綜合處企
    劃員一職，每月薪資新台幣（下同）3 萬0,765 元，任職期
    間工作認真，表現良好。詎被告竟於99年4 月23日以原告自
    98年1 月間至99年4 月15日間「對被告各級主管，有重大侮
    辱之行為」，違反被告工作規則第61條第1 項第2 款及勞動
    基準法（下稱勞基法）第12條第1 項第2 款規定「對於雇主
    、雇主家屬、雇主代理人或其他共同工作之勞工，實施暴行
    或有重大侮辱之行為」規定為由，不經預告終止兩造勞動契
    約，逕將原告解僱。惟原告平時與同事、長官相處融洽，被
    告泛言原告對被告各級長官有重大侮辱行為云云，惟未具體
    指明原告違規行為為何，足見被告所指解僱事由係屬子虛，
    純係為逃避被告將屆65歲給付退休金之託詞，被告解僱原告
    顯不合法，兩造間僱傭關係仍繼續存在。
  (二)被告抗辯原告自98年1 月至99年4 月15日期間，持續以附表
    所示具貶損人格尊嚴及社會價值如附表所示「怪獸」、「酬
    庸」、「肥缺」、「白老鼠」等言論（下稱附表所示言論）
    侮辱被告院長金壽豐中將及國防長官云云。惟附表所示言論
    純係針對被告轉型為行政法人之良窳與否等可受公評事項，
    而為善意適當之評論，自與侮辱行為有間。且附表所示言論
    除編號6.7.「掌權者的打手」及「政戰在中山最不缺的就是
    敵人」等語分別係於99年3 月31日及同年4 月15日發表外，
    其餘言論早於98年1 、2 月間即為被告所知悉，其遲至99年
    4 月23日始以該事由終止兩造間勞動契約，顯逾勞基法第12
    條第2 項所定30日之除斥期間而不合法。
  (三)被告抗辯「原告99年4 月15日檢舉函詆毀被告政戰主任高自
    隆上校」，惟該檢舉函係原告檢舉高自隆上校涉有違法情事
    ，尚非公然謾罵指責。另被告復抗辯「原告99年4 月20日檢
    舉函詆毀人審委員法務室主任周峻上校」，惟觀諸該檢舉函
    中，並無任一字提及「周峻上校」等語，被告抗辯原告有重
    大侮辱行為云云，顯屬無據。被告非法解僱原告，不生終止
    契約效力，但已預示被告拒絕受領原告提供勞務之意思，揆
    諸最高法院96年台上字第678 號判決意旨，被告受領勞務給
    付遲延，非可歸責於原告，依民法第487 條前段規定，原告
    無補服勞務之義務，仍得請求被告自非法解僱之翌日起至復
    職日止之薪資。
  (四)綜上，原告所發表之言論，或係針對被告機關轉型行政法人
    等公共議題而為評論；或係因個人遭受被告機關不當處分而
    為申訴，核屬對於可受公評之事而為適當評論，且屬為自衛
    、自辯或保護合法之利益者，且係出於善意而為之。縱認原
    告言論涉有侮辱行為，亦難謂達於「重大侮辱」程度，亦非
    「違反工作規則，情節重大」，被告以勞基法第12條第1 項
    第2 款、第4 款規定，終止兩造間勞動契約，即有未合，兩
    造間僱傭關係仍繼續存在。爰依法提起確認僱傭關係存在及
    給付薪資之訴等語。並聲明：1.確認原告與被告間僱傭關係
    存在。2.被告應自99年4 月24日起至原告復職日止，按月給
    付原告3 萬0,765 元。
二、被告抗辯：
  (一)原告為國軍上校重要主管軍職退役轉任為被告聘僱企劃員。
    任職期間熟知軍中行政倫理等體制，仍恣意自98年1 月至99
    年4 月15日期間，經被告發函勸阻後持續對外發表附表所示
    言論，寄發馬英九總統、王建院長、國科會李主委、銓敘
    部部長、國防部副部長等人信函，並以網路寄發院內同仁20
    0 人次，其內容所影射之事，已侮辱被告院長及國防部長官
    ，造成渠等人格尊嚴貶損及被告聲譽受損。
  (二)原告在無具體事證下，於99年4 月15日以檢舉函詆毀政戰主
    任高自隆上校「涉嫌違反刑法第125 條公務員瀆職罪及公務
    員服務法第6 條規定」等語；另於99年4 月20日，原告再以
    檢舉函以「未依良知、玩法、弄法」等言論，詆毀被告「法
    務室」主任周峻上校及林士毓中校及李新睿少校聲譽，造成
    渠等人格及名譽上之貶損。綜上，原告上揭行為，顯已違反
    被告「聘雇人員工作規則」第61條第1 項第2 款及勞基法第
    12條第1 項第2 款、第4 款規定，「對各級主管有重大侮辱
    」，及「違反工作規則情節重大」之行為，被告於99年4 月
    23日不經預告終止與原告僱傭契約；另99年5 月27日再以存
    證信函告知原告「99年4 月15日詆譭高自隆上校；99年4 月
    20詆譭周俊上校」等事實，一併列為解僱事由，於法並無不
    合。又原告上開三項「重大侮辱」長官行為，係自98年1 月
    至99年4 月20日止持續為之，被告一併於99年4 月23日以解
    僱令不經預告終止兩造勞動契約，並未逾勞基法第12條第2
    項所定30日之除斥期間而屬合法。並答辯聲明：原告之訴駁
    回。
三、本件不爭執事項：
  (一)原告自90年9 月1 日起受僱於被告，擔任政戰綜合處企劃員
    乙職（見本院卷第19頁）。
  (二)被告於99年4 月23日以解僱令函知「原告行為，經被告第45
    4 次人評會審議，符合本院聘雇人員工作規則第61條第1項
    第2 款規定，對於本院各級主管，有重大侮辱之行為」為由
    ，不經預告逕將原告解僱，有被告99年4 月23日備科人行字
    第0990005009號函在卷可稽（見本院卷第27頁）。
  (三)被告於99年4 月27日復以存證信函通知原告，以「原告於99
    年4 月15日詆譭高自隆上校；及99年4 月20日詆譭周俊上校
    」等事由一併納入解僱之要件，被告於同年4 月28日收受上
    開存證信函，有存證信函及回執聯影本在卷可稽（見本院卷
    第28頁至30頁）。
  (四)原告任職被告期間每月薪資為3 萬0,765 元（見本院卷第19
    頁）。
四、本院判斷：
    原告主張伊受僱於被告，遭被告非法解僱。被告則以前詞置
    辯。是本件應予審究者在於：被告依勞基法第12條第1 項第
    2 款及第4 款終止兩造勞動契約，是否合法？
  (一)原告是否有被告所指之違規行為？
  1.98年1月至99年4月15日間持續散布附表所示言論：
  (1)按勞工與雇主間之勞動條件依工作規則之內容而定，有拘束
    勞工與雇主雙方之效力，而不論勞工是否知悉工作規則之存
    在及其內容，或是否予以同意，除該工作規則違反法律強制
    規定或團體協商外，當然成為僱傭契約內容之一部。揆諸被
    告之工作規則之內容並無證據證明有違反強制規定或團體協
    商，自屬有效而有拘束兩造之效力。次按，「聘雇人員應忠
    勤職守，遵守一切規章，服從各級主管人員合理指揮管理」
    ；「聘雇人員對於職務上之報告，均應循級呈報，不得越級
    呈報，但緊急或特殊情況不在此限」，被告工作規則第33條
    、第34條定有明文。
  (2)原告自98年1 月至99年4 月15日期間，持續對外發表附表所
    示言論，寄發馬英九總統、王建院長、國科會李主委、銓
    敘部部長、國防部副部長等人信函內容，含有如附表所示言
    論「怪獸」、「酬庸」、「肥缺」、「白老鼠」、「病急亂
    投醫」、「貪功」、「蠻幹」、「中山人挾天子以令諸侯使
    雞肋變成敝屣」、「燒鈔票」、「掌權者的打手」、「政戰
    在中山最不缺的就是敵人」，並以網路寄發院內同仁200 人
    次等事實，業據被告提出原告所發表之言論函文在卷可稽（
    見本院卷第49頁至61頁）；而被告曾於98年1 月17日函知原
    告：「一、．．有關台端97年12月31日電子郵件疑問，已於
    當（31）日由本院轉型研究智庫詳細回覆，如尚有具体建言
    ，請逕提研究智庫參考。二、台端不應逾越分際，郵件中對
    總統、行政院院長及各級長官批評，已有不當，復將郵件廣
    散發，造成同仁誤解，混淆視聽，更屬不該，期盼勿再之，
    否則將依相關法令、規章、追究責任」等語，有被告98年1
    月17日備科計品字第0980000772號函在卷可稽（見本院卷第
    55頁）；足見被告已通知原告其對外發表言論之行為逾越分
    際；且原告本為國軍上校重要主管軍職退役轉任被告聘僱人
    員，為兩造所不爭執，自應熟知軍中倫理及領導統御等體制
    ，而依卷附資料並無任何人給予情緒剌激，客觀環境上被告
    亦設有院長信箱、國防部申訴管道、勞資爭議會議等途徑可
    資表達意見，惟原告捨此不為，竟持續發表附表所示有爭議
    性之言論，核其行為，已違反被告工作規則第33條「應遵守
    規章、服從管理」；第34條「不得越級呈報」之規定，依同
    規則第59條第1 款「對上級合理指示．．，未申報正當理由
    而．．．處理不當者」之規定，得予記過之處分，而非不經
    預告終止勞動契約。
  2.99年4月15日及同年4月20日詆譭高自隆及周俊之行為：
  (1)按「聘雇人員有下列情事之一者，經查證確鑿有具體事證情
    節重大者，得予記大過：．．對於所屬人員觸犯刑事法律或
    違反行政規章，情節重大者」，被告工作規則第39條定有明
    文。
  (2)原告於99年4 月15日檢舉函向軍紀監察處投訴政戰主任高自
    隆上校「涉嫌違反刑法第125 條公務員瀆職罪及公務員服務
    法第6 條」等語，有原告親筆之檢舉函可證（見本院卷第62
    頁）；另於99年4 月20日向國防部軍法司檢舉函以「弟急商
    有二事，均有本院法律人鑒斧深刻其間，知法、玩法、弄法
    ，就是未依良知、玩法、弄法」等言論指訴被告「法律人」
    （按未指名）涉玩法等情，亦有該檢舉函在卷可稽（見本院
    卷第63頁），此為原告所不否認，堪信為真正。
  (3)核原告99年4 月15日檢舉函對高自隆上校所為，細閱其內容
    並未有謾罵之詞，縱令觸犯刑事公然侮辱或誹謗罪責，依被
    告工作規則第39條規定，應係科處記大過處分。另被告雖指
    稱原告99年4 月20日檢舉函已侮辱被告法務主任周俊上校及
    林士毓、李新睿三人云云，惟遍閱該檢舉函未見有具體指明
    「周俊、林士毓、李新睿三人」之姓名，是否構成刑法公然
    侮辱或誹謗罪責，尚待查明，縱有涉犯此部分刑責，依被告
    工作規則規定，亦係科處記大過處分，而非不經預告終止勞
    動契約。
  (4)至於，原告99年4 月20日檢舉函內容雖有指控被告外包人員
    「劉智祥」官商勾結云云，惟劉智祥係被告外包人員，且本
    院於審理中詢問被告：「（被告抗辯重大侮辱是指何人？）
    是指鈞院卷勞簡調卷第53頁的函文，侮辱法務室主任周俊上
    校、林士毓中校、李新睿少校。．．（是否有主張侮辱劉智
    祥？）沒有」等語（見本院卷第163 頁背面），足見因劉智
    祥為被告外包人員，並不在被告抗辯「重大侮辱對象」之範
    圍，併予敘明。
  (二)原告上開行為，是否有「重大」侮辱其長官情事？亦或違反
    勞動契約或工作規則情節重大事由？
  1.按勞基法第12條第1 項第2 款所稱之「重大侮辱」，固應就
    具體事件，衡量受侮辱者（即雇主、雇主家屬、雇主代理人
    或其他共同工作之勞工）所受侵害之嚴重性，並斟酌勞工及
    受侮辱者雙方之職業、教育程度、社會地位、行為時所受之
    刺激、行為時之客觀環境及平時使用語言之習慣等一切情事
    為綜合之判斷，惟端視該勞工之侮辱行為是否已達嚴重影響
    勞動契約之繼續存在以為斷，最高法院92年台上字第1631號
    判決意旨可資參照。
  2.次按，勞基法第12條第1 項第4 款規定，勞工有違反勞動契
    約或工作規則，情節重大者，雇主得不經預告終止契約。所
    謂「情節重大」，屬不確定之法律概念，不得僅就雇主所訂
    工作規則之名目條列是否列為重大事項作為決定之標準，須
    勞工違反工作規則之具體事項，客觀上已難期待雇主採用解
    僱以外之懲處手段而繼續其僱傭關係，且雇主所為之解僱與
    勞工之違規行為在程度上須屬相當，方屬上開勞基法規定之
    「情節重大」，舉凡勞工違規行為之態樣、初次或累次、故
    意或過失、對雇主及所營事業所生之危險或損失、勞雇間關
    係之緊密程度、勞工到職時間之久暫等，均為判斷勞工之行
    為是否達到應予解僱之程度之衡量標準，最高法院97年度台
    上字第2624號判決意旨闡釋明確。申言之，情節「重大」與
    否，其認定非屬雇主之裁量權，而應依勞基法第12條第1 項
    第4 款規定，依客觀情事判認之。法院審酌時除應評估勞工
    是否有可歸責事由外，其判斷標準，應以勞工違反勞動契約
    或工作規則之事由，是否已達於非將之解僱為最後之手段，
    否則不能防免之嚴重程度，始克當之；且尚應審酌雇主之解
    僱處分，依社會通念是否符合必要性、相當性及比例原則，
    以平衡勞資關係。
  3.原告上開違規行為是否已達「重大侮辱」；或「違反工作規
    則，情節重大」，亦即是否已達「非予原告懲戒性解僱為最
    後之手段，否則不能防免」之重大程度？經查，原告98年1
    月至99年4 月15日發表附表之言論，屢勸不聽，惟附表所示
    編號1.至5.之言論，原告早已於98年間發表，並以網路寄發
    院內同仁，自早為被告所知悉；則原告遲至99年4 月23日始
    主張終止契約，此部分顯已逾勞基法第12條第2 項規定30日
    之除斥期間而不合法。況細繹附表所示言論內容，無非係就
    被告之組織轉型提出意見，要與惡意攻訐者有間。縱認原告
    言論涉有侮辱行為，亦難謂達於「重大侮辱」程度；縱令內
    容有逾越分際，或違反軍中倫理、領導統御體制，惟依被告
    工作規則，亦應予以記過之處分為已足；另99年4 月15日涉
    嫌詆毀高自隆上校暨同年4 月20日未具明詆毀他人之行為，
    依被告工作規則予以記過或記大過為已足，亦難認已達「重
    大侮辱長官」；或「違反工作規則或勞動契約，情節重大」
    ，非施以解僱即難防免之最後手段性原則。揆諸全案情節，
    被告未先依其工作規則，對原告先施以記過（或記大過）或
    降級、調職、減薪等懲戒處分即逕予解僱，顯然違反最後手
    段及比例性原則，尚難認係合法之解僱。準此，被告終止兩
    造勞動契約既不合法，兩造勞動契約仍尚存在之事實，堪予
    採認。
  (三)至被告爾後是否對原告另施以記過（或記大過）、或降級、
    調職、減薪等處分，要屬另一問題，尚非本件所得審究，併
    予敘明。
五、綜上所述，被告終止兩造僱傭契約，顯非合法，兩造僱傭關
    係仍尚存在，原告訴請確認兩造間僱傭關係存在及請求被告
    應自99年4 月24日起至其復職日止，按月給付原告3 萬0,76
    5 元【即自99年4 月24日起至同年4 月30日止，應給付薪資
    7,179 元（3 萬0,765 元×30分之7 ，元以下四捨五入），
    另自99年5 月1 日起至原告復職日止，按月給付原告3 萬0,
    765 元】，為有理由，應予准許。
六、本件事證已臻明確，至於未論述之爭點；兩造其餘之攻擊或
    防禦方法；未經援用之證據，經斟酌後，認為均不足以影響
    本判決之結果，自無一一詳予論駁之必要，併此敘明。
七、據上論結，本件原告之訴為有理由，依民事訴訟法第78條，
    判決如主文。
中    華    民    國    100    年    5     月    26  日
              勞工法庭        法  官  張金柱
如不服本判決，應於送達後20日內，向本院提出上訴狀並表明上
訴理由，如係委託律師提起上訴，應一併繳交上訴審裁判費。
以上正本係照原本作成。
中    華    民    國   100    年    5     月    27    日
                              書記官  葉靜瑜
附表（原告98年1月間至99年4月15日間所發表言論）
┌─┬────┬─────────────┬────┬─────────────┐
│編│被告所指│原告發表原文              │發表日期│原告主張                  │
│號│之重大侮│                          │        │                          │
│  │辱言論  │                          │        │                          │
├─┼────┼─────────────┼────┼─────────────┤
│1 │怪獸、酬│Q7：國家兩廳院在「行政法人│98 年 2 │1.被告於98年1 、2 月即知悉│
│  │庸、肥缺│」運作下，識者譏為「怪獸」│月 25 日│  ，已逾30日之除斥期間。  │
│  │        │，本院的推手們是否能將中科│（本院卷│2.並無指摘被告院長金壽豐中│
│  │        │院不變成另一隻「怪獸」？中│第 49 頁│  將為「怪獸」、「酬庸」、│
│  │        │央政府捐助成立的法人團體  │）      │  「肥缺」。              │
│  │        │官派負責人，一直被譏為「酬│        │3.僅針對被告組織轉型所可能│
│  │        │庸」、「肥缺」，本院體制外│        │  遭遇之問題為善意提醒，無│
│  │        │轉型，如何避免不陷入泥沼？│        │  涉侮辱。                │
│  │        │符合社會正義？            │        │                          │
│  │        │                          │        │                          │
│  │        │                          │        │                          │
├─┼────┼─────────────┼────┼─────────────┤
│2 │白老鼠  │Q8：政府推出組織再造已近10│98 年 2 │1.被告於98年1 、2 月即知悉│
│  │        │年，教育部規劃公立大學「法│月 25 日│  ，已逾30日之除斥期間。  │
│  │        │人化」，何以迄今遲遲未有學│發表（本│2.並無指摘被告院長為「白老│
│  │        │校願意以己校為「白老鼠」，│院卷49頁│  鼠」。                  │
│  │        │是什麼原因？              │及其背面│                          │
│  │        │                          │）      │                          │
├─┼────┼─────────────┼────┼─────────────┤
│3 │病急亂投│人事行政局之「行政法人法」│98年2 月│1.被告於98年1 、2 月即知悉│
│  │醫      │草案至98年1 月16日止還在行│25日發表│  ，已逾30日之除斥期間。  │
│  │        │政院審查中…。依程序後面還│（見本院│2.並無指摘被告院長「病急亂│
│  │        │有一段路、幾座山要爬呢！草│卷第50頁│  投醫」。                │
│  │        │案內容有明示、暗示國防科技│）      │3.並非指摘被告，而僅係針對│
│  │        │研發核心單位適用？怎的本院│        │  被告之組織轉型有無欲速則│
│  │        │抓個中正文化中心（兩廳院）│        │  不達、矯枉過正等問題，提│
│  │        │的神祖牌，就拜起來呢？已迫│        │  出疑問為善意提醒，無涉侮│
│  │        │不及待，而且緊鑼密鼓，是病│        │  辱。                    │
│  │        │急亂投醫？監察院98年2 月12│        │                          │
│  │        │日上午對行政院、教育部、法│        │                          │
│  │        │務部提出糾正，是為什麼？  │        │                          │
├─┼────┼─────────────┼────┼─────────────┤
│4 │貪功、蠻│依法行政的觀念已為普世價值│98 年 2 │1.被告於98年1 、2 月即知悉│
│  │幹、中山│，在「行政法人」母法尚未通│月 28 日│  ，已逾30日之除斥期間。  │
│  │人挾天子│過公佈實施前，何以「中山科│前發表（│2.並無指摘被告院長。      │
│  │以令諸侯│學研究院設置條例」的子法要│本院卷53│3.僅提出對被告在組織轉型過│
│  │使雞肋變│如此快馬加鞭的強行，是有人│頁）    │  程中之疑問，無涉侮辱。  │
│  │成敝屣、│貪功？蠻幹？還是有中山人「│        │                          │
│  │白老鼠  │挾天子以令諸侯」使「雞肋」│        │                          │
│  │        │變成「敝屣」？我們極不願意│        │                          │
│  │        │成為繼「中正文化中心」後的│        │                          │
│  │        │「白老鼠」。              │        │                          │
├─┼────┼─────────────┼────┼─────────────┤
│5 │燒鈔票  │在管理科學進步的現代，若尚│98 年 2 │1.被告於98年1 、2 月即知悉│
│  │        │以「摸著石頭過河」、「邊打│月 28 日│  ，已逾30日之除斥期間。  │
│  │        │邊想」游擊戰的思維來進行改│前發表（│2.並無指摘被告院長「燒鈔票│
│  │        │革，怎會有成效？中科院這個│本院卷第│  」。                    │
│  │        │看似「燒鈔票」的單位，實在│54頁）  │3.「看似」燒鈔票即為「事實│
│  │        │沒有脫離國防部的餘地與脫離│        │  上不是」之意，自無侮辱可│
│  │        │三軍的本錢。              │        │  言。                    │
├─┼────┼─────────────┼────┼─────────────┤
│6 │掌權者的│對有機緣參與本次人評會的同│99年3 月│1.並無指摘被告院長為「掌權│
│  │打手    │仁，請見證走過鬼門關後面對│31日發表│  者的打手」。            │
│  │        │真實自己的一個諤諤老兵，截│（本院卷│2.並無指摘任何人為「掌權者│
│  │        │然不同於尹清楓。要成就他引│第58頁）│  的打手」。              │
│  │        │刀為一快或為中山良知？是正│        │                          │
│  │        │義防線的戰士或為掌權者的打│        │                          │
│  │        │手？你的天秤是我堅忍奮起的│        │                          │
│  │        │基石，有幸中山與您無愧同行│        │                          │
│  │        │。                        │        │                          │
├─┼────┼─────────────┼────┼─────────────┤
│7 │政戰在中│在此語重心長敬告政戰人：政│99 年 4 │1.本文為99年4 月15日發表，│
│  │山最不缺│戰在中山最不缺的就是敵人  │月 15 日│  應非系爭第454 次人評會之│
│  │的就是敵│                          │（本院卷│  審議事項，即不得事後追加│
│  │人      │                          │第61頁）│  作為解僱事由。          │
│  │        │                          │        │2.並無指摘被告院長。      │
│  │        │                          │        │3.並非侮辱性言論。        │
└─┴────┴─────────────┴────┴─────────────┘